【裁判字號】    97,易緝,270
【裁判日期】    970827
【裁判案由】    詐欺
【裁判全文】
臺灣臺中地方法院刑事判決             97年度易緝字第270號
公  訴  人  臺灣臺中地方法院檢察署檢察官
被      告  甲○○
                    （現另案羈押於臺灣臺中看守所）
上列被告因詐欺案件，經檢察官提起公訴（九十六年度偵字第二
七二五二號），本院判決如下：
    主    文
本件公訴不受理。
    理    由
一、公訴意旨略以：被告甲○○在能預見將自己帳戶提供予他人
    使用，可能幫助他人取得因財產犯罪所得之財物，竟仍基於
    幫助詐欺之犯意，於民國（下同）九十六年九月五日，向上
    海商業儲蓄銀行豐原分行申請帳戶（帳號：00000000000000
    號）及設定語音查詢後，隨即將該帳戶之存摺、提款卡，連
    同提款密碼、查詢密碼，提供詐騙集團作為詐欺之存、提款
    及匯款使用，並以此方式幫助該詐騙集團為詐欺犯行。嗣該
    詐騙集團以取得被告甲○○上揭帳戶為犯罪工具，於九十六
    年九月十一日，以電話向前以匯款方式支付網路購物價金之
    丙○○佯稱之前匯款有誤，而重新操作提款機，使丙○○陷
    於錯誤，而依該詐騙集團成員指示操作提款機，因而自其帳
    戶內轉匯新台幣（下同）二萬七千八百八十三元至被告甲○
    ○之上揭帳戶內，此匯款金額並旋即遭該詐騙集團提領殆盡
    。嗣經警獲報後，通知被告甲○○到案，並調閱上揭帳戶之
    交易資料，始查獲上情，因認被告甲○○涉犯刑法第三十條
    第一項、第三百三十九條第一項之幫助詐欺取財罪嫌等語。
二、按已經提起公訴或自訴之案件，在同一法院重行起訴者，應
    諭知不受理之判決，並得不經言詞辯論為之，刑事訴訟法第
    三百零三條第二款、第三百零七條分別定有明文。又訴訟上
    所謂一事不再理之原則，關於實質上一罪或裁判上一罪，均
    有其適用，亦有最高法院六十年台非字第七七號判例可資參
    照。
三、經查被告甲○○雖可預見金融機構帳戶係個人理財之重要工
    具，關係個人財產、信用之表徵，如交予他人使用，有供作
    財產犯罪用途之可能，而一般人取得他人存摺之目的在於取
    得贓款及掩飾犯行不易遭人追查，對於提供帳戶雖無引發他
    人萌生犯罪之確信，但仍以基於幫助他人遂行詐欺取財之不
    確定犯意，於九十六年九月五日至十一日間之某日，在不詳
    地點，將其申辦之國泰世華商業銀行豐北分行帳號00000000
    0000000號帳戶之存摺、提款卡、密碼及印章等，交付予真
    實姓名年籍不詳之人，以此方式幫助他人犯罪。嗣該取得帳
    戶之人旋與所屬詐騙集團成員基於意圖為自己不法所有之犯
    意聯絡，而為下列詐欺犯行：(一)於九十六年九月十一日下午
    六時許，由自稱雅虎奇摩拍賣網站一七二巷鞋舖之人撥打電
    話給廖芳瑩，佯稱已收到廖芳瑩之前在該網站購買鞋子所匯
    之一千八百五十元，因郵局及該網站系統錯誤，造成分期付
    款，每月均會繳交一千八百五十元給對方，並自常用之帳戶
    開始扣款，須確認身分並取消之前網路購物之錯誤，要求廖
    芳瑩前往郵局確認是否遭扣款及餘額為何，廖芳瑩稱還有一
    萬餘元，對方遂要求依指示操作提款機，致廖芳瑩陷於錯誤
    ，於同日晚間六時五十五分許，至虎尾郵局轉帳一萬一千五
    百二十二元至上開帳戶；(二)於九十六年九月十一日晚間七時
    三十分許，由一名女子撥打電話給陳佳慧，佯稱其之前在雅
    虎奇摩網路購物上之付款方式設定為分期付款，將請台新銀
    行客服人員取消，嗣由自稱台新銀行客服人員之男子來電，
    要求陳佳慧至自動櫃員機更改設定為非自動扣款，致陳佳慧
    陷於錯誤，於同日晚間八時九分許，至臺北縣新莊市○○路
    之自動櫃員機，依該男子指示操作自動櫃員機，而轉帳二萬
    九千九百八十三元至上開帳戶；(三)於九十六年九月十一日晚
    間九時許，由不詳人士撥打電話給莊美娟，佯稱其之前網路
    購物轉帳時，誤將其第一銀行帳戶設定為自動扣款，往後每
    月均會自動扣繳，將請第一銀行客服人員處理，嗣由自稱第
    一銀行客服人員之人來電，要求莊美娟至自動櫃員機解除自
    動扣帳，致莊美娟陷於錯誤，於同日依對方指示操作自動櫃
    員機，而轉帳二萬六千九百八十三元至上開帳戶；(四)於九十
    六年九月十一日晚間九時二十七分許，由一名女子撥打電話
    給丙○○，佯稱其於同年八月間上網購買鞋子時匯款錯誤，
    匯至分期付款之帳號，須加以解除，並指示以英文介面操作
    ，先要求丙○○輸入密碼29983，嗣佯稱操作錯誤，須重新
    操作，再佯稱兩次操作均錯誤，須將剩下之全部金錢領出，
    至中國信託銀行存入自己之帳戶，致丙○○陷於錯誤，於同
    日晚間十時二十六分許，至位在臺中市○○路○段一八六號
    之東興郵局自動櫃員機，轉帳二萬九千九百八十三元至上開
    帳戶。該等款項匯入上開帳戶後，均旋遭提領一空。嗣經廖
    芳瑩、陳佳慧、莊美娟及丙○○報警處理，而循線查悉上情
    。被告甲○○涉犯刑法第三十條第一項、第三百三十九條第
    一項之幫助詐欺取財罪嫌等情，業經台灣台中地方法院檢察
    署檢察官於九十六年十二月四日，以九十六年度偵字第二七
    二五一號提起公訴，並於九十六年十二月十三日繫屬本院，
    經本院以九十六年度易字第六二八五號審理時，因被告傳拘
    未到，經發布通緝後於九十七年六月八日始為警緝獲，復經
    本院改以九十七年度易緝字第二七一號審理中，此有臺灣臺
    中地方法院檢察署檢察官九十六年度偵字第二七二五一號起
    訴書一份、臺灣臺中地方法院檢察署九十六年十二月十三日
    中檢輝陽九十六偵二七二五一字第○七四五一四號函一紙及
    本院九十六年度易字第六二八五號、九十七年度易緝字第二
    七一號卷宗附卷可稽。次查本件被告甲○○係於九十六年九
    月七日，在台中縣后里鄉○○路路旁，將其向上海商業儲蓄
    銀行豐原分行所申設開立第00000000000000號帳戶及國泰世
    華商業銀行豐北分行所申設開立第000000000000000號帳戶
    之存摺、提款卡（包括密碼），以每帳戶三千元代價，出售
    並交付予真實姓名、年籍不詳自稱「陳先生」之成年男子，
    而幫助該自稱「陳先生」之成年男子或所屬詐欺集團成員作
    為詐騙他人取得詐欺取財犯罪所得款項之匯款工具等情，此
    經被告甲○○於本院行準備程序時供承在卷。顯見被告係以
    一行為同時將其所有上開上海商業儲蓄銀行豐原分行、國泰
    世華商業銀行豐北分行帳戶之存摺、提款卡（包括密碼），
    出售並交付予自稱「陳先生」之成年男子，而幫助該自稱「
    陳先生」之成年男子或所屬詐欺集團成員對同一被害人丙○
    ○詐得財物，二者間有實質上一罪之關係，茲檢察官又於九
    十七年一月四日就具有實質上一罪關係之上開同一案件（即
    公訴意旨所載之犯罪事實），向本院重行起訴，亦有臺灣臺
    中地方法院檢察署九十七年一月四日中檢輝昃九十六偵二七
    二五二字第○五○三三五號函一紙附卷可參，依照上開說明
    ，本件自應諭知不受理之判決，並不經言詞辯論為之。
四、據上論斷，應依刑事訴訟法第三百零三條第二款、第三百零
    七條，判決如主文。
本案經檢察官乙○○到庭執行職務。
中    華    民    國    97    年    8     月    27    日
                  刑事第一庭  審判長法  官  唐光義
                                    法  官  郭妙俐
                                    法  官  朱光國
上正本證明與原本無異。
如不服本判決，應於收受送達後10日內向本院提出上訴書狀（應
敘述具體理由並附繕本）。
上訴書狀如未敘述理由，應於上訴期間屆滿後20日內補提理由書
於本院。
                                    書記官  張孝妃
中    華    民    國    97    年    8     月    27    日


司法院資訊處製作；財團法人民間司法改革基金會備份。
